【裁判字號】    92,自,133
【裁判日期】    920430
【裁判案由】    侵占
【裁判全文】
臺灣臺北地方法院刑事裁定                          九十二年度自字第一三三號
    自  訴  人  甲○○○○客運服務業有限公司
    代  表  人  陳  燈
    被      告  乙○○
右列被告因侵占案件，經自訴人提起自訴，本院裁定如左：
    主      文
自訴駁回。
    理      由
一、自訴意旨略以：被告乙○○於民國九十年二月二十六日為得以使用無線電叫車服
    務，與自訴人甲○○○○客運服務業有限公司簽訂計程車無線電車臺機使用合約
    書，並由自訴人提供無線電車臺主機及其相關配件借予被告使用，詎被告自九十
    一年七月一日起即不依約繳費，自訴人乃於九十一年十二月六日以存證信函通知
    被告終止契約，要求被告返還上述借用物，被告卻置之不理，避不見面，侵占入
    己，因認被告乙○○涉犯刑法第三百三十五條第一項之侵占罪嫌云云。
二、按法院或受命推事於自訴案件第一次審判期日前訊問及調查結果，如認為案件有
    刑事訴訟法第二百五十二條至第二百五十四條之情形者，得以裁定駁回其自訴，
    同法第三百二十六條第三項定有明文。
三、本件自訴人認被告乙○○涉有侵占罪嫌，無非是以被告向其借用無線電車臺主機
    及其相關配件後，積欠款項且逃逸無蹤，拒不交還借用物等語，並提出計程車無
    線電車臺機使用合約書、無線電車臺機暨配件明細說明書、存證信函影本附卷為
    其論據。訊據被告乙○○固不否認其向自訴人借用上述無線電車臺主機及其相關
    配件，嗣因故未繳付借用代價，亦未返還該借用物予自訴人之事實，惟始終堅詞
    否認有何侵占犯行，辯稱：伊是向公盟交通有限公司租車，再加入自訴人經營之
    友好計程車無線電臺，後來因車子被公盟交通有限公司自行拖回去，所以連機臺
    也帶走，當初伊有請車行幫伊返還無線電車臺機給自訴人，並沒有侵占該借用之
    機臺的意思等語。經查，被告因向公盟交通有限公司承租營業小客車，再向自訴
    人借用無線電車臺主機及其相關配件裝設於該車上，加入自訴人所經營之友好計
    程車無線電臺，嗣因租用之汽車被車主自行拖回，致裝設於車上之機臺等配件未
    親自返還等情，業經被告供明在卷，自訴人亦所是認，此與自訴人先前具狀所訴
    ，被告係故意侵占借用物避不見面一節，已有未符。再者被告於本院調查時到案
    後，業已向車行尋回上開無線電車臺主機及其相關配件並央人送還自訴人，且就
    積欠自訴人之款項達成民事和解，已給付新臺幣（下同）五千元，僅剩五千元尚
    未清償等節，亦據自訴人代表人於本院調查時陳述甚詳。況且自訴人代表人更直
    陳：當初伊是因被告沒拿機車來還，也找不到人，才覺得被告故意要侵占無線電
    機臺，後來經被告解釋才知道因車子被租車公司拖回時，該機臺裝在車上，才造
    成機臺設備沒有返還，被告的解釋伊可以接受，也願意給被告一個機會，請從寬
    處理等語，衡諸被告係因租用之汽車因故被車行逕自拖回，致裝設在該車上之向
    自訴人所借得之無線電車臺主機及其相關配件未能返還，嗣已向車行取回該機臺
    送返自訴人，並就其所積欠之借用機臺款項與自訴人成立和解，均有實據可按，
    益徵被告並無侵占之主觀犯意及客觀作為。綜上，足認被告上開所辯，誠非虛妄
    ，應屬可信，尚難以自訴人前後不一而顯有瑕疵之指訴，遽認被告有何侵占犯行
    。此外，本院復查無其他積極、具體確切之證據，足資證明被告有侵占犯行，本
    件顯係自訴人與被告間因借用無線電車臺主機及其相關配件所生之民事糾葛，被
    告犯罪嫌疑尚屬不足，揆諸首開規定，本件自訴應予駁回。
據上論結，應依刑事訴訟法第三百二十六條第三項、第二百五十二條第十款，裁定如
主文。
中      華      民      國    九十二    年      四      月     三十     日
                                      臺灣臺北地方法院刑事第九庭
                                          法  官  張  江  澤
右正本證明與原本無異。
如不服本裁定，應於送達後五日內，向本院提出抗告狀。
                                          書記官  陳  泰  寧
中      華      民      國    九十二    年      五      月      五      日


司法院資訊處製作；財團法人民間司法改革基金會備份。
